臺灣高雄地方法院刑事判決　　　　　　　　　　　　九十年度交簡上字第一二號
　　上　訴　人　甲○○
　　即　被　告
右列上訴人因公共危險案件，不服臺灣高雄地方法院高雄簡易庭九十年度雄交簡字第
一三四二號中華民國九十年十月卅日第一審判決（聲請案號：九十年度偵字第一五九
六三號），提起上訴，本院判決如左：
    主  文
上訴駁回。
    事  實
一、甲○○於民國九十年八月廿日凌晨四時卅分許，於飲酒後呼氣酒精濃度達每公升
    ○．九七毫克之狀態下，明知自己因飲酒已達不能安全駕駛動力交通工具之程度
    ，仍駕駛車牌號碼ＺＤ－六五七號營業小客車，自高雄市○○路欲往臺南市，於
    同日凌晨五時五十分許，行經高雄縣岡山鎮國道一號南下三四六公里處時，因行
    駛不穩，為警攔車盤查，並對甲○○施以酒精濃度測試而查獲。
二、案經內政部警政署國道公路警察局第五警察隊移送臺灣高雄地方法院檢察署檢察
    官偵查聲請簡易判決處刑。
  理  由
一、訊據上訴人即被告甲○○，固坦承於右揭時、地服用酒類後駕車之事實，惟矢口
    否認其酒後駕車時已達不能安全駕駛之程度，辯稱：伊於當日凌晨三時卅分許，
    喝了一瓶日本清酒後，休息至凌晨四點多，才駕車行駛。伊為警查獲時，雖然有
    多話的情況，但並無不能安全駕駛的情形云云。惟查，被告對其酒後呼氣酒精濃
    度每公升達○．九七毫克之狀態，仍駕車行經前開地點之事實，坦承不諱，復有
    被告吐氣酒精含量測試表、內政部警政署國道警察局舉發違反道路交通管理事件
    通知單及刑法第一百八十五條之三案件測試觀察紀錄表一紙附卷可資佐證，是被
    告酒後駕車之事實，已堪認定。按服用酒類不能安全駕駛動力交通工具而駕駛者
    ，八十八年四月二十三日生效施行之刑法第一百八十五條之三，將之列於公共危
    險罪處罰，其立法目的，本在藉由抽象危險犯之構成要件，以刑罰制裁力量嚇阻
    酒後駕車之行為，進而確保參與道路交通往來人車之安全，因此並不以對於道路
    交通往來人車發生具體實害為要件，此種立法例亦為德、日等國所採行。然所謂
    「不能安全駕駛」，性質上乃屬不確定法律概念，法務部於八十八年五月間召開
    「研商訂定刑法第一百八十五條之三服用毒品、麻醉藥品、酒類或其他相類之物
    ，不能安全駕駛交通動力工具之認定標準」會議，會中決定參考德國、美國認定
    標準，對於酒精濃度呼氣達每公升○．五五毫克或血液濃度達千分之一點一以上
    者，因依醫學實驗證明所得經驗法則，肇事率為一般正常人之十倍以上，而認為
    已達不能安全駕駛之標準，其數值在其以下者，如能輔以其他客觀事實作為不能
    安全駕駛之判斷時，亦應依法移送處以刑罰（詳參法務部八十八年五月十八日法
    八八檢字第一六六九號函），其係為期統一建立執法機關移送之準則，但此
    僅係供法院認定事實之參考，得為審判所引用，但並無絕對之拘束力，亦即飲酒
    駕車者究有無構成本罪，仍有待法院依具體個案事實認定之。但當人飲酒後，若
    以呼氣酒精濃度測試器測得之呼氣濃度達到每公升○．五五毫克時，反應較慢，
    感覺減低，將影響駕駛；達到每公升○‧七五毫克時，思考與個性行為均會改變
    ；達到每公升一‧○毫克時，步態不穩，噁心嘔吐，精神混惑不清晰；達到每公
    升一‧五毫克時，說話不清楚，感覺喪失，視力模糊；達到每公升二‧○毫克時
    ，體溫與血糖均降低，肌肉控制差，甚至會導致癲癇發作；達到每公升三‧五毫
    克時，則已經神智不清，反射減低，甚至呼吸抑制，業據行政院國軍退除役官兵
    輔導委員會臺北榮民總醫院以民國八十八年八月五日（八八）北總內字第二六八
    六八號函示明確。故本院參酌前開意見，認飲酒後酒精濃度呼氣達每公升○．五
    五毫克或血液濃度達千分之一點一以上者，即絕對該當於刑法第一百八十五條之
    三所謂之「不能安全駕駛」之抽象危險程度，若飲酒後未達前開濃度，則是否已
    達「不能安全駕駛」之抽象危險程度，則應參酌個案之具體事實以為認定。而本
    件被告於肇事當時呼氣酒精濃度達每公升○．九七毫克，業如前述，再參以被告
    為警攔車盤查時，有「語無倫次」、「意識模糊，注意力無法集中」及「多話」
    等情事，有前開國道公路警察局第五警察隊岡山分隊隊員孟令禹所製作之刑法第
    一百八十五條之三案件測試觀察紀錄表一紙在卷可憑，足見上訴人當時顯已達刑
    法第一百八十五條之三所定無法安全駕駛動力交通工具之抽象危險程度。綜上所
    述，上訴人所辯並非可採，其犯行事證明確，足堪認定。
二、核上訴人所為，係犯刑法第一百八十五條之三服用酒類致不能安全駕駛動力交通
    工具而駕駛罪。審酌上訴人犯罪之動機、目的、飲酒後呼氣酒精濃度高達每公升
    ○．九七毫克之程度仍貿然駕車行駛，其犯行對社會公眾往來造成嚴重危害，惟
    其犯後已表示悔過，態度尚稱良好等一切情狀，認原審適用刑法第一百八十五條
    之三、第四十一條第一項、罰金罰鍰提高標準條例第二條之規定，量處有期徒刑
    四月，並諭知易科罰金之折算標準，其認事用法，均無不合，量刑亦屬適當，上
    訴人以量刑過重為由執以上訴，為無理由，應予駁回。
據上論斷，依刑事訴訟法第四百五十五條之一第一項、第三項、第三百六十八條，判
決如主文。
本案經檢察官王柏敦到庭執行職務。
中      華      民      國    九十一    年      二      月      六      日
                              臺灣高雄地方法院刑事第六庭
                                  審判長法  官  趙  家  光
                                        法  官  周  玉  群
                                        法  官  邱  明  弘
右正本證明與原本無異。
不得上訴。
                                        書記官  顏  平  國
中    華    民    國      九十一      年      二      月      六        日
附錄法條：
中華民國刑法第一百八十五條之三
服用毒品、麻醉藥品、酒類或其他相類之物，不能安全駕駛動力交通工具
而駕駛者，處一年以下有期徒刑、拘役或三萬元以下罰金。
